福建金門地方法院民事判決
110年度國簡上字第1號
上  訴  人  張楊寶蓮
            張慧淳  
            張文馨  
            張瑞堂  
上四人共同
訴訟代理人  林家祺律師              
複  代理人  戴宇欣律師                
被上訴人    福建金門地方法院

法定代理人  莊深淵  
訴訟代理人  陳宥樺  
上列當事人間請求國家賠償事件，上訴人對於中華民國110年2月
19日本院金城簡易庭108年度城國簡字第2號第一審判決提起上訴
，本院於110年12月21日言詞辯論終結，判決如下：
    主  文
上訴駁回。
第二審訴訟費用由上訴人負擔。
    事實及理由
壹、程序事項：
一、按有管轄權之法院，因法律或事實不能行使審判權，或因特
    別情形，由其審判恐影響公安或難期公平者，直接上級法院
    應依當事人之聲請或受訴法院之請求，指定管轄，民事訴訟
    法第23條第1項第1款定有明文。本件上訴人張楊寶蓮、張慧
    淳、張文馨、張瑞堂等4人（下合稱上訴人）雖主張本院存
    在民事訴訟法第23條第1項第1款前後段情事，認本件訴訟存
    在指定管轄事由，並向最高法院聲請將本件訴訟指定由其他
    法院管轄，但最高法院業以110年度台簡聲字第42號裁定駁
    回前開聲請，上訴人不服提起再審，復經最高法院以110年
    度台簡聲字第67號裁定駁回之，此經最高法院110年度台簡
    聲字第42號、第67號裁定全文暨卷宗在卷可參(卷外放)，再
    本件被上訴人址設金門縣金城鎮，依國家賠償法第12條準用
    民事訴訟法第1條規定，本院對於本件國家賠償訴訟有管轄
    權，從而，本件訴訟自應由本院繼續審理、判決，於法並無
    不合。
二、依國家賠償法請求損害賠償時，應先以書面向賠償義務機關
    請求之；賠償義務機關對於前項請求，應即與請求權人協議
    ；賠償義務機關拒絕賠償，或自提出請求之日起逾30日不開
    始協議，或自開始協議之日起逾60日協議不成立時，請求權
    人得提起損害賠償之訴，國家賠償法第10條、第11條第1項
    分別定有明文。經查，本件上訴人於民國108年7月23日，已
    先以書面向被上訴人請求國家賠償，惟為被上訴人所拒，此
    有本院拒絕賠償理由書在卷可佐（見本院金城簡易庭108年
    度城國簡字第2號卷【下稱原審卷】一第47頁至第53頁），
    上訴人提起本件訴訟，自合於國家賠償法前開規定之程序要
    件，合先敘明。
貳、實體事項：
一、上訴人主張：
  ㈠上訴人於被上訴人民事執行處（下稱執行處）承辦之100年度
    司執字第610號強制執行事件（下稱系爭事件）中，於104年
    7月23日執行處製作分配表時，因該次分配表（下稱系爭分
    配表）中記載其中新臺幣（下同)2,900萬元款項應發還訴外
    人賴玉敏，上訴人對系爭分配表已提出異議，理由為賴玉敏
    是否為土地共有人之爭議，已於臺灣臺北地方法院（下稱臺
    北地院）104年訴字第983號案件（下稱A案）繫屬中，上訴
    人並請執行處依強制執行法第41條第1項但書先行註記並提
    存，待法院判決確定後再依法院確定判決意旨分配。而執行
    處承辦系爭事件之司法事務官（下稱甲司事官）明知系爭事
    件所涉及之實體法律關係業已繫屬於臺北地院審理中，仍無
    視強制執行法第41條第1項但書規定，以104年9月4日金院美
    100司執平第610號執行命令（下稱系爭命令），限期命上訴
    人重複對賴玉敏提起訴訟，並於系爭命令中註記：如上訴人
    未依限提出起訴證明，即將依原分配表實行分配等語，使上
    訴人恐若不遵守系爭命令於10日内起訴，將遭到依原分配表
    分配之不利結果，上訴人僅能對訴外人沈剛、賴玉敏重複提
    起無益之訴訟(下稱B案），經本院以104年度重訴字第20號
    案件受理後，本院復以重複起訴為由裁定駁回該訴訟，並裁
    定訴訟費用由上訴人負擔，嗣系爭命令經福建高等法院金門
    分院以107年度抗字第3號民事裁定(下稱C裁定)指摘並確認
    為違法之執行命令。而若強制執行程序有違法行使公權力，
    造成人民之損害時，自應依國家賠償法第2條第2項規定負國
    家賠償責任，於系爭事件中，上訴人於103年9月15日、104
    年3月5日、同年8月18日具狀陳明已就系爭分配表之爭議，
    提起實質分配表異議之訴，執行處明知上情，違法以系爭命
    令命上訴人重複提出訴訟，致上訴人支出無益之訴訟費用27
    萬1,512元、律師費用14萬元、律師出差費用1萬2,000元、
    開庭交通費即閱卷費共3萬4,037元、郵資2,504元，合計共
    受有46萬53元之損害，而執行處既有前開違法行為，依照「
    違法推定過失」之法則，應推定甲司事官具有過失，而具備
    國家賠償之要件。另B案裁定於108年4月15日確定，上訴人
    於是時始能知悉損害及損害之程度，本件時效應自該時起算
    ，故本件上訴人請求並未罹於國家賠償法第8條第1項之時效
    。此外，上訴人之國家賠償請求書於108年7月24日送達於被
    上訴人，應自其翌日起算遲延利息等語，爰依國家賠償法第
    2條第2項前段規定，起訴請求被上訴人賠償上訴人之損害等
    語。
  ㈡除與原審判決書所載者相同茲予引用外，並補充：
  ⒈甲司事官之公權力行使確有「客觀不法」及「推定過失」：
    上訴人於原審既已提出C裁定證明甲司事官之執行命令遭上
    級法院指摘為違法，另亦提出金門地院104年重訴字第20號
    確定裁定亦明確指出「就同一實體爭執重複起訴之情節」，
    依據最高法院99年度台上字第836號民事判決所揭示之「違
    法視同過失」（過失客觀化理論）意旨，足認上訴人就甲司
    事官辦理執行行使公權力之該重複起訴之命令具有「違法性
    」「已為適當之證明」，況原判決理由竟謂甲司事官已遭上
    級法院及金門地院兩度認定違法之行為認為「難謂客觀不法
    」，並認甲司事官無主觀故意或過失，業已抵觸最高法院所
    揭示之「過失客觀化」及「違法推定過失」原則，難認適法
    應予廢棄改判。又甲司事官行為「確實明顯與法律規定相悖
    」：有C裁定及金門地院104年重訴字第20號2個確定裁定可
    佐。據此可知，甲司事官當時之執行行為「確實明顯與法律
    規定相悖」，始致上訴人提起無謂之重複訴訟而損失數10萬
    之重複起訴費用。
  ⒉甲司事官於執行職務時，明知其命令上訴人就「爭執之實體
    法律關係」重複起訴，核屬故意（或至少過失）之違法行為
    ：甲司事官之命令違法既經C裁定指摘違法，且嗣後甲司事
    官接獲前開裁定後，仍然執意拒不遵上級法院裁判，而堅持
    「拒不撤銷事務官自己先前所作之違法命令」，顯係明知其
    為違法行為而仍不撤銷。
  ⒊原判決誤認強制執行法第41條但書，可當然自動發生停止執
    行之效力：強制執行貴在迅速，依強制執行法提出之任何異
    議之訴均不當然發生停止執行之效力；又依強制執行法第18
    條第2項、同法第119條第4項規定，縱經提起訴訟，強制執
    行程序仍不當然停止，須經法院因必要情形或依聲請定相當
    並確實之擔保，為停止強制執行之裁定後，始符合停止執行
    之要件。是若欲發生『停止執行之效力』僅能依強制執行法18
    條聲請裁定停止執行始可能發生停止執行之效力，非如原審
    所稱：「只要提出其他訴訟陳報於執行法院」即可發生「全
    自動停止執行」之效力，更何況，實務之運作時，整個執行
    程序乃由甲司事官『實質掌控』，甲司事官既然已於執行命令
    中預告：『…未於10日内提出起訴證明，將逕依原分配表分配
    之』，如何期待發生原審所稱之『全自動停止執行』之效力？
  ⒋原審判決另以甲司事官之系爭命令遭高分院裁定其違法，乃
    是「審級制度之結果」，而駁回上訴人於第一審之訴云云，
    顯屬誤認司法審判權與司法行政權兩者之分際，蓋：強制執
    行程序係非訟事件，並無審級制度概念，且司事官乃屬司法
    行政權之作用，並非具有審判權限之法官，故本件與具有審
    級制度之訴訟事件不同，故原審以此係審級制度之結果云云
    認定「非明顯之故意違法」、「難謂客觀不法」、「無主觀
    故意或過失」顯有違誤。
  ㈢原審聲明：
　  被告應給付原告46萬53元，及自108年7月24日國家賠償請求
    書送達之翌日起至清償之日止按年息百分之五計算之利息。
  ㈣上訴聲明：　　
  ⒈原判決廢棄。
  ⒉上訴人願供擔保請准宣告假執行。　　　　　
二、被上訴人則以： 
  ㈠揆諸⑴最高法院100年度台抗字第153號民事裁定、臺灣宜蘭地
    方法院99年度訴字第205號民事裁定；⑵最高法院96年度台抗
    字第911號民事裁定及其前審之臺灣高等法院96年度抗字第1
    383號民事裁定，可見強制執行法第41條但書之適用，於各
    審級法官間尚存在不同見解，遑論非法官之甲司事官。又上
    級審因法律見解認定不同廢棄下級審裁判，乃審級程序救濟
    制度設計之結果，公務員所為判斷或處置經人民依法提起救
    濟後遭撤銷或廢棄，與因故意或過失不法侵害人民之權利事
    屬二事，要難據此認定甲司事官有故意或過失、違反法律強
    制規定等情事而不法侵害上訴人權利之情事，C裁定廢棄系
    爭命令，乃審級程序救濟制度設計之結果，要難據此認定被
    上訴人係故意、過失不法侵害上訴人之權利。退步言之，縱
    認被上訴人須負國家賠償責認任，然依國家賠償法第3條之1
    規定，國家賠償法第8條第1項所稱知有損害，須知有損害事
    實及國家賠償之原因事實，是國家賠償請求權之時效期間係
    自請求權人知有損害事實及國家賠償責任之原因事實起算2
    年，上訴人於收受系爭命令時，既本於其理解，確認系爭命
    令有損害上訴人權利之事實及得請求國家賠償責任之原因事
    實，應以上訴人收受系爭命令之翌日起算2年之消滅時效，
    上訴人遲至108年10月23日方提起本件國家賠償訴訟，其賠
    償請求權已罹於時效等語。
  ㈡除與原審判決書所載者相同茲予引用外，並補充：
　⒈上訴人於上訴狀中固指稱：(一)甲司事官行使公權力「有故
    意或至少過失」，且已造成上訴人之「實質金錢損害」（無
    謂浪費金錢，就同一實體爭執重複進行法律訴訟），是原審
    認事用法尚有違誤；以及(二)原審判決另以甲司事官之執行
    命令遭高分院裁定其違法，乃是「審級制度之結果」，而駁
    回上訴人於第一審之訴，顯屬誤認司法審判權與司法行政權
    兩者之分際等語。惟強制執行法第1條、第12條、第30條之1
    規定，可知強制執行法本身已具有異議、抗告之糾正機能及
    救濟制度，故強制執行事件之當事人或利害關係人，自可於
    強制執行程序終結前，對於執行法院強制執行之命令為聲明
    異議，並可對執行法院所為之不利裁定向上級審提起抗告以
    為救濟，以維其權益，此亦為訴訟法上設計審級制度之目的
    之一。觀諸C裁定廢棄本院第一審裁定及撤銷甲司事官系爭
    命令之理由，可知金門高分院之意思乃是認為甲司事官之系
    爭命令實有命抗告人另行提起分配表異議之訴，提出起訴證
    明之意，但高分院並不認同司甲事官之見解，對強制執行法
    第41條後段表示其法律意見，認為抗告人於甲司事官為上開
    處分前確實已經提起訴訟，且陳報法院，故已毋庸再行提起
    分配表異議之訴，因而撤銷甲司事官之系爭命令，裁定中並
    未如上訴人上訴狀中所稱指摘甲司事官之上揭執行命令違法
    之情事。另觀本院104年度重訴字第20號確定裁定，其理由
    主要也是在表明心證，認為上訴人於104年3月3日先向臺北
    地院提起A案，繼於104年9月17日向本院提起B案，就本院所
    受理之後訴訟言，上訴人訴之聲明第1、2項完全與前訴訟之
    聲明相同，核屬同一事件。由此可知，上開裁定並不支持甲
    司事官之意見，而是認為上訴人有提北院104年度訴字第983
    號訴訟即為已足，毋庸再提本院104年度重訴字第20號訴訟
    ，而有重複起訴情形。但該裁定未見有如上訴人上訴狀所指
    稱甲司事官之執行命令確實明顯與法律相悖。
  ⒉公務員所為判斷或處置之當否，與該承辦之公務員是否構成
    職務上之侵權行為，自屬兩事，上級審因法律見解或認定不
    同，而廢棄下級審裁判，乃審級程序救濟制度設計之結果，
    實難據此直接認定承辦公務員乃係故意、或過失不法侵害受
    不利裁判當事人之權利，否則豈非所有遭上級審廢棄、撤銷
    之下級審裁判，承審法官或承辦業務之司法事務官均構成侵
    權行為而應負損害賠償之責？本件上訴人所主張之內容，依
    強制執行法法律制度本身已有異議、抗告之糾正機能，而承
    辦事件之甲司事官依其確信之法律見解所為之執行行為，如
    無明顯與法律規定相悖或違反何注意義務之情事，縱其法律
    見解最終未獲上級審或法院支持，仍難謂有客觀上之不法行
    為及主觀上之故意或過失。甲司事官104年9月4日所為系爭
    命令所採之法律見解並未被上級審認同，故上級審乃進而撤
    銷甲司事官之上開處分，正是上訴人受有審級救濟制度程序
    保障之最佳寫照。是上訴人之主張，實屬無理，要無可採。
  ⒊上訴人又指稱司事官於收受C裁定後，有所謂執意「拒不遵上
    級法院裁判」，而堅持「拒不撤銷事務官自己先前所做之違
    法命令」，顯係明知其為違法行為而仍不撤銷之抗命行為。
    惟C裁定因無人於法定時間內提出再抗告而確定，而該裁定
    主文已宣告撤銷甲司事官104年9月4日（金院美100司執平字
    第610號）命上訴人應另行起訴之系爭命令，系爭命令既已
    被上級審撤銷，則甲司事官自無重複為撤銷之理。綜上所述
    ，上訴人之上訴理由全無可採，原審判決認事用法均無不當
    等語，資為抗辯。
  ㈢並於原審聲明：
  ⒈原告之訴駁回。
  ⒉如受不利判決，願供擔保，請准宣告免為假執行。
  ㈣答辯聲明：
  ⒈上訴駁回。
  ⒉如受不利判決，願供擔保，請准宣告免為假執行。
三、本件原審對於上訴人之請求，判決上訴人全部敗訴。上訴人
    全部聲明不服，提起上訴，上訴聲明：㈠原判決廢棄。㈡上訴
    人願供擔保請准宣告假執行。被上訴人則答辯聲明：上訴駁
    回。
四、本院之判斷：
  ㈠上訴人於被上訴人執行處承辦之系爭事件中，於104年7月23
    日執行處製作分配表時，因系爭分配表中記載其中2,900萬
    元款項應發還賴玉敏，上訴人以賴玉敏是否為土地共有人乙
    節，已提出A案訴訟並繫屬於臺北地院為由，對系爭分配表
    提出異議，並請執行處依強制執行法第41條第1項但書先行
    註記並提存，待法院判決確定後再依法院確定判決意旨分配
    、而執行處承辦系爭事件之甲司事官以系爭命令，主旨：請
    於文到後10日內，向本處提出已就異議事項，對為反對陳述
    之債務人「賴玉敏」提起訴訟之證明，逾期即視為撤回分配
    表異議之聲明，本院將依原分配表實行分配，請查照等語。
    上訴人嗣後對沈剛、賴玉敏提起B案訴訟，經本院以104年度
    重訴字第20號案件受理後，本院復以重複起訴為由裁定駁回
    該訴訟，並裁定訴訟費用由上訴人負擔，又系爭命令及本院
    107年度執事聲字2號之民事裁定（下稱原裁定）經金門高分
    院以C裁定予以指摘並撤銷系爭命令及廢棄原裁定等節，業
    據上訴人提出B 案裁定影本、系爭分配表影本、上訴人於10
    4 年3 月5 日、同年8 月18日提出之陳報狀及聲明異議狀影
    本、C 裁定影本、系爭命令影本、B 案裁定確定證明書影本
    各1 份等件為證(見原審卷一第75頁至第123 頁) ，被上訴
    人對前開部分亦未提出爭執，此部分事實足堪認定。 
  ㈡上訴人主張任職於被上訴人之公務員即甲司事官，故意或過
    失不法侵害上訴人權利，造成上訴人前開損害等情，為被上
    訴人所否認，並以前詞置辯，另主張上訴人請求之各項損害
    賠償之金額，均屬其行使訴訟權、維護權利的支出費用，不
    具必要性，縱得依國家賠償法請求賠償，其請求權亦已罹於
    時效等語。是本件應審酌者厥為：⒈甲司事官有無故意、過
    失為不法行為，導致侵害上訴人權利？⒉上訴人請求各項金
    額，是否具備必要性？⒊本件上訴人請求是否罹於國家賠償
    法第8條第1項之時效？經查：
  ㈢本件並不符合國家賠償法第2條第2項前段之要件： 
  ⒈按國家賠償法第2條第2項前段規定：「公務員於執行職務行
    使公權力時，因故意或過失不法侵害人民自由或權利者，國
    家應負損害賠償責任」，因公務員之違法有責行為而生之國
    家賠償責任，其要件包括：⑴行為人須為公務員。⑵須為執行
    職務行使公權力之行為。⑶須行為係屬不法。⑷須行為人有故
    意或過失。⑸須人民之自由或權利受到侵害。⑹不法之行為與
    損害之發生間須有相當因果關係。又國家依國家賠償法第2
    條第2項前段規定所負損害賠償責任，係就公務員職務上侵
    權行為所負之間接責任，必先有特定之公務員於執行職務行
    使公權力時，因故意或過失不法侵害人民之自由或權利，該
    特定公務員之行為已構成職務上之侵權行為時，國家始應對
    該受損害之人民負賠償之責任。公權力行為是否違法，係指
    該行為在客觀上欠缺正當性，但不包括裁量行為之不當。所
    謂違法包括違反法規命令、抵觸司法院解釋、判例、行政規
    則、及上級長官合法之職務命令等。又法規允許行政機關裁
    量之事項，如有濫用裁量權限（裁量濫用）或逾越授權範圍
    （裁量逾越），或者行政機關對不確定法律概念之解釋及適
    用，顯然已超出判斷餘地所能容許之限度者，均屬違法；至
    於行政處分是否為不當裁量，則非法院所得審查之範圍，亦
    非國家賠償法第2條所稱之不法。
  ⒉另按司法事務官處理事件所為之處分，與法院所為者有同一
    之效力，民事訴訟法第240條之3規定訂有明文。因此，司法
    事務官處分之作成與法院所為具有同一效力，常涉及對事證
    之證據價值判斷及相關法令之解釋，均具主觀性，若無何違
    常之顯然錯誤或其他不法行為存在，雖嗣後因異議人循民事
    爭訟程序聲明不服，經原審法院或上級法院為相異認定而推
    翻，亦不能因此逕認為做成處分之公務員有故意或過失之不
    法行為，而應負國家賠償責任。又強制執行法第41條第1項
    、第3項固明定：「異議未終結者，為異議之債權人或債務
    人，得向執行法院對為反對陳述之債權人或債務人提起分配
    表異議之訴。但異議人已依同一事由就有爭執之債權先行提
    起其他訴訟者，毋庸再行起訴，執行法院應依該確定判決實
    行分配；聲明異議人未於分配期日起十日內向執行法院為前
    二項起訴之證明者，視為撤回其異議之聲明；經證明者，該
    債權應受分配之金額，應行提存」。惟何謂「已依同一事由
    就有爭執之債權先行提起其他訴訟」實務上非無不同見解，
    本即可能存有心證或見解上之差異。是除有明確事證足認執
    行法院（於本件指甲司事官）有何違常之顯然錯誤，或其他
    不法行為，尚難遽認其有何故意或過失之不法行為。本件上
    訴人主張甲司事官有故意或過失侵害其權利之事實，既為被
    上訴人所否認，自應由上訴人就此事實負舉證責任。
  ⒊上訴人雖援引金門高分院107年度抗字第3號及本院104年度重
    訴字第20號裁定等，主張甲司事官所作系爭命令違反強制執
    行法第41條第1項規定，然查：
  ⑴系爭命令主旨為「請於文到10日內，向本處提出已就異議事
    項，對為反對陳述之債務人『賴玉敏』提起訴訟之證明，逾期
    視為撤回分配表異議之聲明，本院將依原分配表實行分配，
    請查照」，說明四並謂「台端所稱業已提出之訴訟（臺灣高
    等法院104年度重上字第71號、臺北地方法院104年度訴字第
    983號）『似為』台端欲對沈剛取得名義之訴訟，而非關於賴
    玉敏得否受領本件拍賣款之訴訟，亦一併提及」。對照前引
    強制執行法第41條第1項規定，可知甲司事官顯係依該條項
    規定作成系爭命令，並已說明其認定之理由，況由系爭命令
    說明四特別記載「似為」台端欲對沈剛取得名義之訴訟，而
    非關於賴玉敏得否受領本件拍賣款之訴訟等語，可知甲司事
    官顯仍未為肯定之認定，上訴人如有不服，除可依該命令意
    旨向本院補述其已就有爭執之債權先行提起其他訴訟之理由
    外，亦可循法定程序予以救濟，要難僅憑上揭主旨，逕謂甲
    司事官有命上訴人重複起訴之違法行為。
  ⑵按當事人或利害關係人，對於執行法院強制執行之命令，或
    對於執行法官、書記官、執達員實施強制執行之方法，強制
    執行時應遵守之程序，或其他侵害利益之情事，得於強制執
    行程序終結前，為聲請或聲明異議。但強制執行不因而停止
    ；前項聲請及聲明異議，由執行法院裁定之；不服前項裁定
    者，得為抗告，強制執行法12條定有明文。本件上訴人如認
    系爭命令違反強制執行法第41條第1項規定，而有不服，本
    非不得於強制執行程序終結前，援引上揭規定聲明異議，並
    可對執行法院所為不利裁定，向上級審法院提起抗告，以為
    救濟，且執行法院乃至於上級審法院所為認定縱與系爭命令
    不同，亦僅係審級救濟之結果，至多僅能證明其間存有心證
    或見解上之差異，要難以此遽論甲司事官作成系爭命令，有
    何故意或過失之不法行為。
  ⑶金門高分院107年度抗字第3號裁定廢棄原裁定，並將系爭命
    令撤銷，內容固以：抗告人（即上訴人）既已提起甲、乙訴
    訟，且於執行處製作分配表之前，已陳報起訴之證明，執行
    處就執行事件固僅有形式上審查之權限及義務，而無實體審
    查權，但就抗告人陳報之事項，非不得本於執行卷內資料，
    查明抗告人是否確於分配表已依同一事由就有爭執之債權先
    行提起其他訴訟，乃於104年9月4日命抗告人再行起訴，已
    有未合。執行處於107年1月3日所為100年度司執字610號之
    民事裁定駁回抗告人之異議，亦有未合。原裁定不察，駁回
    抗告人之抗告，亦有不當等語，惟查本院所為之原裁定，則
    略謂：系爭命令，意僅在通知異議人（即上訴人）於法定不
    變期間內提出起訴證明，而非有異議人所指之強令異議人重
    複起訴。如異議人認上開二份書狀所提及之訴訟即為已對賴
    玉敏起訴之證明，自應依法於收到通知後，向本院陳報訴狀
    繕本及收狀文據。是本院執行處107年1月3日所為之裁定自
    無異議人所指摘之違誤情形等語（見原審卷一第179-186頁
    ）。亦即針對同一事件之相同爭點，第一、二審法院法官之
    認定即有不同，益徵實務上就何謂「已依同一事由就有爭執
    之債權先行提起其他訴訟」，確實存在心證或見解上之差異
    。況且，甲司事官於作成系爭命令時，本難預見金門高分院
    107年度抗字第3號裁定認定之結果，故其本於確信之法律見
    解作成系爭命令，當亦無從僅因嗣後經聲明異議及抗告之結
    果，系爭命令遭上級法院撤銷，反推其作成時必有故意或過
    失之不法行為。
  ⑷本院104年度重訴字第20號裁定固認上訴人所提B案之訴屬於
    重複起訴，而依民事訴訟法第249條第1項第7款裁定駁回該
    訴。惟觀其裁定內容，僅在說明其認定之理由，並未指摘系
    爭命令有何違法，且查B案之承審法官於準備程序時闡明：
    「本件與兩造於台北地院104年度訴字第983號審理中之事件
    ，似為同一案件，且台北地院對該案最終確定之裁判，亦將
    實體確定兩造間就有爭執之債權債務關係，似已符合強制執
    行法第41條第1項但書，毋庸再行起訴之情形。原告有何意
    見？」，上訴人表示：「將再陳報執行處更正原執行命令，
    如經獲准將撤回本件起訴。」等語（見本院卷第60-61頁）
    ，復參諸本院104年度重訴字第20號裁定意旨略以：惟原告
    （即上訴人）仍於本院提起後訴訟，並於審理中提及前後兩
    訴訟乃同一事件，請求本院依民事訴訟法第249條第1項第7
    款裁定駁回本件。經本院徵詢是否仍續行本件或考慮撤回可
    依法退還裁判費時，原告經多所考量後，仍多次表示請求本
    院採取裁定駁回之方式，兩造既已有先前兩訴訟可徹底解決
    本件分配表爭議，則本院所受理之後訴訟，除有重複起訴及
    訴無實益情形外，更使兩造同受應訴之累。綜核上情，爰准
    原告所請，以裁定駁回其訴等語（見原審卷一第75-78頁）
    。是認上訴人經B案之承審法官於準備程序時闡明後仍未撤
    回起訴，B案之承審法官審理中更提及前後兩訴訟乃同一事
    件，上訴人仍請求本院採取裁定駁回，B案之承審法官始於1
    08年3月11日以上訴人違反民事訴訟法第253條規定之「一事
    不再理」原則，而裁定駁回上訴人之訴訟。有關上訴人於B
    案所提攻擊及防禦方法，乃至於本院最終判斷之結果，衡情
    應非甲司事官作成系爭命令時所得預見，自亦不得僅因嗣後
    該案裁定結果，反推其作成系爭命令時必有故意或過失之不
    法行為。
  ⒋基上，本件上訴人所提證據無從認定甲司事官有故意或過失
    不法致損及上訴人之權利，甲司事官難認已構成職務上之侵
    權行為，揆諸前揭說明，其所屬機關即被上訴人自無國家賠
    償責任之可言，上訴人之主張，尚難憑採。
  ㈣上訴人主張不可採的理由：
  ⒈上訴人主張甲司事官之公權力行使確有「客觀不法」及「推
    定過失」云云。惟查：本院認定甲司事官所為之系爭命令難
    認有何故意或過失不法之情形業如前述，而上訴人所提證據
    亦無從認定甲司事官有故意或過失不法致損及上訴人之權利
    ，故上訴人前揭主張難認可採。
  ⒉又上訴人主張甲司事官接獲前開裁定後，仍然執意拒不遵上
    級法院裁判，而堅持「拒不撤銷事務官自己先前所作之違法
    命令」，顯係明知其為違法行為而仍不撤銷云云。惟查：C
    裁定因上訴人未於法定時間內提出再抗告而確定，且該裁定
    主文業已宣告撤銷系爭命令，系爭命令既已被上級審撤銷，
    則甲司事官自無重複為撤銷之理。故上訴人上開主張，亦無
    足取。
  ⒊上訴人復主張原判決誤認強制執行法第41條但書，可當然自
    動發生停止執行之效力云云。然法律適用、解釋法律乃法院
    之審判權限，只要原審不違反法律解釋方法，即難認有何上
    訴人所指摘之誤認法律之情事。上訴人上開主張，核難憑採
    。
  ⒋上訴人末主張原審判決另以甲司事官之系爭命令遭高分院裁
    定其違法，乃是「審級制度之結果」，而駁回上訴人於第一
    審之訴，顯屬誤認司法審判權與司法行政權兩者之分際云云
    。惟按司法事務官處理事件所為之處分，與法院所為者有同
    一之效力，民事訴訟法第240條之3規定訂有明文。因此，司
    法事務官處分之作成與法院所為具有同一效力，常涉及對事
    證之證據價值判斷及相關法令之解釋，均具主觀性，若無何
    違常之顯然錯誤或其他不法行為存在，雖嗣後因異議人循民
    事爭訟程序聲明不服，經原審法院或上級法院為相異認定而
    推翻，亦不能因此逕認為做成處分之公務員有故意或過失之
    不法行為，而應負國家賠償責任。故上訴人上開主張，委無
    足取。
五、綜上所述，上訴人之主張與國家賠償法第2條第2項前段規定
    之要件不合，其請求尚屬無據。從而，上訴人依上開規定，
    請求被上訴人給付46萬53元，及自起訴狀繕本送達翌日起至
    清償日止，按年息百分之5計算之利息，為無理由，不應准
    許。原審為上訴人敗訴之判決，並無不合。上訴意旨指摘原
    判決不當，求予廢棄改判，為無理由，應駁回其上訴。又本
    件為不得上訴之案件，依法不得酌定擔保金額准免假執行，
    上訴人贅為陳明願供擔保宣告假執行，應屬誤會，併此敘明
    。
六、本件事證已明，兩造其餘攻防方法及所提出之證據，經本院
    審酌後，核與判決結論不生影響，爰不逐一論述。
七、據上論結，本件上訴為無理由，依民事訴訟法第436條之1第
    3項、第449條第1項、第78條，判決如主文。
中　　華　　民　　國　　 111 　年　　1　　月　　11　　日
                  民事第一庭審判長法  官  楊明佳
　　　　　　　　　
                                  法  官  黃佩穎
　　　　　　　　　　　　　　　
                                  法  官  黃俊偉 
以上正本係照原本作成。　　　　　　　　　　　　　　　
本判決不得上訴。
中　　華　　民　　國　　 111 　年　　1　　月　　11　　日
                                  書記官  黃紹洧